Inventaris van het archief van het Ministerie van Landbouw, Nijverheid en Handel: Afdeling Algemene Secretarie, (1904) 1905-1922
Nationaal Archief, Den Haag
Ministerie van Landbouw, Nijverheid en Handel: Afdeling Algemene Secretarie
LNH / Algemene Secretarie
1904-1922
merendeel 1905-1922
L23218
5.25 meter; 192 inventarisnummers.
Normale beschreven, getypte en gedrukte documenten, geen bijzondere handschriften.
Nationaal Archief, Den Haag
Afdeling Algemene Secretarie van het Ministerie van Landbouw, Nijverheid en Handel
Het archief betreft, naast het personeelsbeleid van het ministerie, overwegend de beleidsterreinen handel en nijverheid. Daarbij gaat het over onderwerpen als toezicht en controle, crisisorganen, financiën, subsidies, comptabiliteit, distributie van goederen en levensmiddelen en regelingen van de rechtsvoorschriften. Tevens bevat het archief materieel m.b.t. ambtelijke aangelegenheden aangaande het toetsen van vakbekwaamheid, huisvesting, dienstplicht, het verstrekken van toelagen, benoeming -ontslag en arbeidsvoorwaarden.
Archiefvorming
Geschiedenis van de archiefvormer
Instelling en opheffing van het ministerie
Gedurende de negentiende eeuw was de overheidsbemoeiing met het economisch leven, en dus ook met de landbouw en visserij, zeer beperkt. In feite bestond die bemoeiing uit niet meer dan een soort politietoezicht een een beperkte stimulering van het onderwijs door middel van subsidies.
De grote landbouwcrisis tijdens de laatste kwart van de negentiende eeuw dwong de overheid tot ingrijpen. Teneinde de juiste maatregelen te kunnen nemen, werd een Staatscommissie voor de Landbouw ingesteld, die de regering adviseerde de overheidsbemoeiingen te centraliseren onder een afzonderlijke minister voor de landbouw. Tot dit laatste werd vooralsnog niet overgegaan, maar bij Koninklijk besluit van 11 maart 1898 (Stb. no. 61) werden de landbouwaangelegenheden overgebracht van het Ministerie van Waterstaat, Handel en Nijverheid naar het Ministerie van Binnenlandse Zaken. Dit ministerie werd eveneens belast met de uitvoering van de wet van 13 juni 1857 tot regeling van de jacht en de visserij, welke was opgedragen aan het Ministerie van Justitie alsmede met het beheer van de staatsdomeinen, welke taak was opgedragen aan het Ministerie van Financiën.
Omdat de in 1901 opgetreden Minister van Binnenlandse Zaken, dr. A. Kuyper, zich met de sociale aangelegenheden wilde bezighouden, werd de Afdeling Arbeid "geruild" met de afdeling Landbouw.
Bij Koninklijk besluit van 1 september 1901 werd dan ook de zorg voor de landbouw opgedragen aan het Ministerie van Waterstaat, Handel en Nijverheid. De zorg voor het landbouwonderwijs werd eveneens overgedragen.
De zorg voor de verkeerswegen nam in de jaren toe en gaf aanleiding tot het indienen van verzoeken van diverse landbouworganisaties om de instelling van een afzonderlijk departement, welke de belangen van de landbouw beter zou kunnen behartigen. Men meende dat de Minister van Waterstaat, Handel en Nijverheid daardoor te weinig aandacht aan de landbouw kon besteden. Dit resulteerde in de instelling van het Ministerie van Landbouw, Nijverheid en Handel, hetgeen geschiedde bij Koninklijk besluit van 7 september 1905, stb. no. 264. Na de instelling werd een wettelijke voorziening noodzakelijk geacht.
Zie inv.nrs. 27 en 28.
Tijdens de behandeling van het wetsontwerp tot wettelijke voorziening van het besluit in de Tweede Kamer werden o.m. bezwaren gemaakt tegen het samenvoegen van de zaken van de afdeling Landbouw en van de afdeling Handel en Nijverheid, beide ressorterend onder het Ministerie van Waterstaat, Handel en Nijverheid alsmede van de zaken van de afdeling Arbeid ressorterend onder het Ministerie van Binnenlandse Zaken, zonder enige vermelding van de aard der zaken. Men was van mening, dat de onduidelijke omschrijving in het Koninklijk besluit tot een rechtszaak zou kunnen leiden ook al zouden deze zaken naderhand in de Staatsalmanak worden vermeld. Men achtte de Staatsalmanak geen officiële bron, welke een ieder behoorde te kennen. Ook het gestelde in het besluit omtrent de zorg voor de uitvoering van de begrotingswetten voor 1904 en voor 1905 ontlokte kritisch commentaar. Zo werd bij het besluit de zorg voor de uitvoering van de beide begrotingen opgedragen aan de departementen, welke voorheen belast waren met de zorg voor de overgedragen zaken. Het wetsontwerp van dit besluit maakte geen melding van de begroting voor 1904, zodat t.b.v. de samengevoegde zaken ook geen voorzieningen konden worden getroffen. Enkele leden vonden dat de naam van het Ministerie van Waterstaat, Handel en Nijverheid bij het besluit had moeten worden gewijzigd. Men achtte het in strijd met artikel 77 van de Grondwet om de beslissing tot naamswijziging op te dragen aan de Wetgevende Macht. Voorts vond met het beter twee nieuwe departementen in te stellen en het departement van Binnenlandse Zaken op te heffen.
Bij Koninklijk besluit van 17 februari 1906, no. 35 werd bij het Ministerie van Landbouw, Nijverheid en Handel de Directie van de Landbouw ingesteld. De Afdeling Landbouw, die hierin opgenomen werd, kreeg daardoor in feite een lossere band met het departement, te vergelijken met die van het Hoofdbestuur der Posterijen en Telegrafie. Hierna werd bij Koninklijk besluit van 25 juni 1906, stb. no. 137 de naam van het Ministerie van Waterstaat, Handel en Nijverheid gewijzigd in Ministerie van Waterstaat.
In 1914 werd de minister van Landbouw, Nijverheid en Handel, benoemd tot minister van Financiën, die tijdelijk belast bleef met de zorg voor de uitvoering van de wetten en voorschriften, welke waren opgedragen aan het Ministerie van Landbouw, Nijverheid en Handel. De minister verzocht de verantwoording te mogen blijven houden voor de zaken van de sociale verzekering en de hieronder begrepen ouderdomsvoorziening, alsmede voor de zaken voortvloeiende uit de Beurswet van 1914, aangezien de betrokkene van mening was dat een goede uitvoering nauw samenhing met de inzichten van de leidende personen uit de financiële maatschappij en dat de zaken hierdoor beter ter uitvoering konden worden opgedragen aan de minister, die reeds de contacten met genoemde personen had gelegd. Het verzoek werd ingewilligd en bij Koninklijk besluit van 2 november 1914, no. 41 werden genoemde zaken overgedragen aan het Ministerie van Financiën.
Zie bijlage 1 van de inleiding.
Naar aanleiding van de instelling van het Ministerie van Arbeid werd bij Koninklijk besluit van 25 september 1918, stb. no. 551 de arbeidsaangelegenheden aan dit ministerie overgedragen.
Zie bijlage 1 van de inleiding.
Bij Koninklijk besluit van 20 december 1920 werd ten behoeve van het onderzoek naar de mogelijkheden tot bezuiniging op de uitgaven een Bezuinigingscommissie ingesteld. De commissie adviseerde tot een herindeling van de departementen over te gaan en een aantal taken, welke ter uitvoering waren opgedragen aan diverse ministeries te bundelen, hetgeen zou resulteren in een bezuiniging op de uitgaven voor het personeel. De minister van Financiën reageerde op dit advies.
In een nota aan de minister van Landbouw, Nijverheid en Handel stelde hij voor diens afdeling Handel onder te brengen bij de Directie Economische Zaken met uitzondering van de aangelegenheden van de nijverheid, welke ter behandeling waren opgedragen aan genoemde afdeling. Deze aangelegenheden zouden kunnen worden toegevoegd aan diens afdeling Nijverheid. Tenslotte drong de minister van Financiën aan op een spoedige uitvoering van de voorstellen van de Bezuinigingscommissie.
Mede in navolging van deze voorstellen werd bij Koninklijk besluit van 24 november 1922, stb. no. 606 tot opheffing van het Ministerie van Landbouw, Nijverheid en Handel besloten.
Aanvankelijk lag het in de bedoeling van de regering een noodwetje uit te vaardigen, dat terstond in werking zou kunnen treden, daarna zou een regularisatiewet de overgang van de oude naar de nieuwe toestand definitief regelen. Een wettelijke voorziening werd na de instelling echter noodzakelijk geacht. Tijdens de behandeling van het wetsontwerp in de Tweede Kamer gaven enkele leden te kennen er de voorkeur aan te geven dat het landbouwonderwijs zou worden ondergebracht bij het Ministerie van Onderwijs, Kunsten en Wetenschappen aangezien genoemd ministerie was belast met de zorg voor het landbouwhuishoudkundig onderwijs. In een nota ingediend naar aanleiding van het gestelde, werd verklaard dat de wettelijke voorziening der werkzaamheden van het op te heffen ministerie beoogde te regelen en zeker niet het landbouwonderwijs aan de Directie van de Landbouw te onttrekken.
Bij Koninklijk besluit van 22 december 1922, no. 715 werden de bevoegdheden en verplichtingen, welke bij bestaande wetten werden opgedragen aan de minister van Landbouw, Nijverheid en Handel, overgedragen aan de ministers van Binnenlandse Zaken en Landbouw, van Marine, van Financiën, van Waterstaat en van Arbeid, Handel en Nijverheid, zoals ook de zorg bij het Koninklijk besluit van 24 november 1922 werd opgedragen.
Organisatie en taken van het orgaan
Het hoofd van het ministerie werd belast met de uitvoering van wetten en koninklijke besluiten die voorheen tot de taak behoorde van de afdeling Landbouw en de afdeling Handel en Nijverheid van het Ministerie van Waterstaat, Handel en Nijverheid, alsmede de wetten en koninklijke besluiten, welke voorheen behandeld werden door de afdeling Arbeid van het Ministerie van Binnenlandse Zaken. Ook de bestuurshandelingen, welke verband hielden met bedoelde wetten en koninklijke besluiten werden ter uitvoering opgedragen aan genoemd hoofd. Zie onderstaand overzicht.
Lijst van ministers van het Ministerie van Landbouw, Nijverheid en Handel en de Secretaris-Generaal.
Periode: Ministers:
09-09-1905/11-02-1908 Mr. J.D. Veegens
11-02-1908/29-08-1913 A.S. Talma
29-08-1913/19-11-1914 Mr. M.W.F.Treub
19-11-1914/09-09-1918 F.E. Posthuma
09-09-1918/13-09-1922 Ir. H.A. van IJselstein
13-09-1922/31-12-1922 Jhr. Mr. C.J.M. Ruijs de Beerenbrouck (tijdelijk)
Secretaris-Generaal:
09-09-1905/31-12-1922 J.W.S.A. Versteeg
Naast de beleidsafdelingen, Landbouw, Nijverheid, Handel en Arbeid, functioneerden bij het ministerie twee stafafdelingen, nl. de afdeling Comptabiliteit, welke de boekhouding en de salarisadministratie verzorgde en de afdeling Algemene Secretarie.
De afdeling Algemene Secretarie en haar beide onderafdelingen Kabinet en Secretarie en Expeditie kregen bij ministeriële beschikking van 5 januari 1906, nr. 35, de navolgende taken opgedragen:
De onderafdeling Kabinet kreeg tot taak de verdeling van de ingekomen post en de behandeling van de aangelegenheden van geheime aard en de hieruit voortvloeiende registratie, verzending van geheime stukken en het beheer van het geheime archief.
De onderafdeling Secretarie en Expeditie werd belast met het overschrijven en verzenden van de overige stukken van het ministerie, het archiefbeheer - met uitzondering van het geheim archief - het bibliotheekbeheer en werkzaamheden ter ondersteuning en instandhouding van het ministerie.
Bij ministeriële beschikking van 9 maart 1906 werd de administratieve behandeling van de specifieke landbouwaangelegenheden - voor zover deze tot de taak van de afdeling Algemene Secretarie behoorde - overgedragen aan de onder de Directie van de Landbouw ressorterende afdeling Secretarie en Expeditie.
Zie inventaris van het Archief van de Directie van de Landbouw, Algemene Dienst, 1906-1931 en Afdeling Secretarie en Expeditie, 1906-1923, door H.A.J. van Schie.
Bij ministeriële beschikking van 2 maart 1907 werden de administratieve taken ten behoeve van de handel ter afwikkeling gegeven aan de afdeling Handel, welke bij een herindeling op 1 november 1906 van de afdeling Nijverheid werd gesplitst in een afzonderlijke afdeling. Een betere taakafbakening van de afdeling Algemene Secretarie vond plaats bij ministeriële beschikking van 14 maart 1908. Hierbij werd de onderafdeling Kabinet van de Minister, naast de ontvangst van de ingekomen stukken en de behandeling van de aangelegenheden van geheime aard ook belast met zaken betreffende het personeel.
De onderafdeling Algemene Zaken kreeg tot taak het archief- en bibliotheekbeheer, alsmede de huisvesting en de huishouding van het ministerie.
De onderafdeling Secretarie en Expeditie werd belast met het overschrijven van uitgaande stukken en de verzending van deze stukken voorzover deze werkzaamheden niet werden uitgevoerd door de onderafdeling Kabinet van de Minister en de onderafdeling Algemene Zaken. Ook de zorg voor het drukwerk en het beheer van het magazijn voor schrijfen kantoorbehoeften werd aan deze onderafdeling opgedragen.
De nieuwe onderafdeling Zegel, Registratie en Leges kreeg de zorg voor de registratie van zegel en leges, de invordering en de verantwoording hiervan, ingevolge het zegelrecht alsmede de legalisatiën.
Bij ministeriële beschikking van 12 september 1917 werd ingesteld de afdeling Crisiszaken en een aantal distributiekantoren ter behartiging van de crisisaangelegenheden. Genoemde afdeling behartigde haar eigen secretariële taken.
In 1920 werd ten behoeve van een beperking van de uitgaven een onderzoek ingesteld door een Bezuinigingscommissie,
Zie pagina 7, regel 26.
welke haar rapport in 1921 uitbracht. Omtrent het functioneren van de afdeling Algemene Secretarie vermeldde de commissie het navolgende: "Uitgezonderd de stukken van de Directeur-Generaal van de Landbouw werden alle ministeriële stukken ter behandeling en expeditie naar de afdeling Algemene Secretarie verwezen.
De onderafdeling Kabinet van de Minister had de behandeling van de zaken van geheime aard, het beheer van het geheim archief, alsmede het bijhouden van de agenda van het Kabinet.
De onderafdeling Algemene Zaken was o.a. belast met de behandeling van de interne aangelegenheden, zoals de vervaardiging van circulaires ten behoeve van de hoofden van de andere afdelingen en de verzending van de koninklijke besluiten en de beantwoording van sollicitatiebrieven.
De onderafdeling Secretarie en Expeditie was het meest omvangrijke onderdeel van de afdeling Algemene Secretarie. Zij was belast met het overschrijven van brieven en andere stukken, het collationeren van type-werk, de expeditiewerkzaamheden en het beheer over het magazijn, waaronder de zorg voor het drukwerk, alsmede het bijhouden van een contrôlelijst voor de tijdige afdoening van de meest belangrijke stukken en de vervaardiging van bijlagen en afschriften.
De onderafdeling Zegel, Registratie en Leges behandelde de zaken van comptabele aard, zoals het registreren en administreren en in ontvangst nemen van de betalingsstukken; de beschikkingen hieromtrent en andere rechten, alsmede de verzending van de assignaties, welke door de afdeling Comptabiliteit aan deze onderafdeling werden toegezonden. De assignaties werden in een register ingeschreven, ook al waren hierop geen leges verschuldigd".
Het personeel van de afdeling Algemene Secretarie bestond in 1908 uit 20 ambtenaren en beambten. In 1918 bedroeg het aantal personeelsleden 23 man. Zie overzicht.
Ambtenaren en beambten van de afdeling Algemene Secretarie van het Ministerie van Landbouw, Nijverheid en Handel.
Hoofd van de afdeling
H. Fievez de Malines van Ginkel
Onderafdelingen Kabinet van de Minister en Algemene Zaken:
Hoofdmedewerker
H. Schol
Medewerkers
R.P. Buisman
J.A.M. van Iterson
Onderafdeling Secretarie en Expeditie:
Hoofdmedewerker
J. Schermer jr.
Medewerkers
J. Baan
J. van Deinse
C.W. Groeneveld
J. den Hertog
G.J. van Ingen
P. Koch
J.H. Lawant
A. Mastenbroek
H.Ch. Sterkenburg
M.M. Tilleman
J.W. Ubels
H.L.E. van der Voort van de Kley
M.S.J.E. Weber
C.O. Wicherts
Onderafdeling Zegel, Registratie en Leges:
Hoofdmedewerker
J. Benthem
Medewerker
W.K.A. Schäffer
In het rapport van de Bezuinigingscommissie was er sprake van 28 medewerkers.
In 1922 vond bij het ministerie wederom een interne reorganisatie plaats:
De visserijaangelegenheden werden van de afdeling Nijverheid afgesplitst en aan een afzonderlijke afdeling Visserijen opgedragen.
De afdeling Visserijen behartigde haar eigen secretariële taken.
Bij de opheffing van het Ministerie van Landbouw, Nijverheid en Handel verdween ook de afdeling Algemene Secretarie van dit ministerie. De ambtenaren werden overgeplaatst naar de ministeries van Arbeid, Handel en Nijverheid, van Binnenlandse Zaken en Landbouw en van Financiën, of werden op wachtgeld gesteld.
Organisatieschema van het Ministerie van Landbouw, Nijverheid en Handel 1905-1922
Geschiedenis van het archiefbeheer
Vanaf de instelling van de afdeling Algemene Secretarie in 1905 tot aan de opheffing van het ministerie in 1922 werd het archief beheerd door personeel van genoemde afdeling. In 1916 had vernietiging van stukken plaatsgevonden. De vernietiging van deze stukken werd aangegeven in de agenda. De stukken betroffen aanbestedings- en handelsaangelegenheden, adressen en namen van consulaire ambtenaren, alsmede de toezending en verkoop van publicaties.
Na de opheffing van het ministerie werd het archief overgebracht naar het destijds ingestelde Ministerie van Arbeid, Handel en Nijverheid, vervolgens naar het Ministerie van Economische Zaken.
Blijkens een mededeling van de heer Joh.C. van Aardrijk, destijds beheerder van de Centrale Archiefbewaarplaats van het departement van Economische Zaken, had omstreeks 1940 een rigoreuze vernietiging van stukken uit dit archief plaatsgevonden.
Van deze vernietigingen zijn geen specificaties of verklaringen aangetroffen.
In 1968 werd het archief overgedragen aan het Algemeen Rijksarchief en geplaatst in het hulpdepôt te Schaarsbergen. Na de verhuizing van het Algemeen Rijksarchief te 's-Gravenhage werd het archief overgebracht naar het nieuwe gebouw aan de Prins Willem Alexanderhof 20, 's-Gravenhage.In 1982 heeft het Ministerie van Economische Zaken de achtergebleven agenda's en klappers overgedragen. Door medewerkers van het Algemeen Rijksarchief was een plaatsingslijst vervaardigd.
De verwerving van het archief
Het archief is krachtens bepalingen van de Archiefwet overgebracht.
Inhoud en structuur van het archief
2.11
Selectie en vernietiging
Na inventarisatie had krachtens artikel 4 van het Archiefbesluit nog vernietiging van een gering aantal stukken plaatsgevonden.
Ordening van het archief
Ten behoeve van de registratie van stukken werd het agendastelsel toegepast. In volgorde van de inschrijving in de agenda kregen de stukken een doorlopende nummering.
Vanaf 1911 werd per kalenderjaar opnieuw met nummer 1 begonnen. Als ingang op de stukken, welke in dezelfde chronologische volgorde als de inschrijving in de agenda werden opgeborgen, diende een zakenklapper. De onderwerpen vermeld in de zakenklapper, werden eerst ter goedkeuring aan de Secretaris-Generaal voorgelegd.
Afzonderlijk ingeschreven en beheerd werden de stukken van de onderafdeling Kabinet van de Minister; het betroffen stukken van algemene aard.
Aanwijzingen voor de gebruiker
Openbaarheidsbeperkingen
Volledig openbaar.
Materiële beperkingen
Het archief kent geen beperkingen voor het raadplegen van stukken als gevolg van slechte materiële staat.
Aanvraaginstructie
Openbare archiefstukken kunnen online worden aangevraagd en gereserveerd. U kunt dit ook via de terminals in de studiezaal van het Nationaal Archief doen. Om te kunnen reserveren dient u de volgende stappen te volgen:
U maakt een profiel aan op www.gahetna.nl, en logt vervolgens in
Via de archiefinventaris (alleen de beschrijvingen met rode nummers) selecteert u het gewenste archiefstuk door op de knop 'Reserveren' te klikken
In het volgende scherm geeft u aan op welke dag u het archiefstuk wilt inzien
Indien u zich bevindt in de studiezaal en een tafelnummer heeft ontvangen kunt u dit nummer vermelden. Als u geen tafelnummer heeft kunt u tafelnummer 777 laten staan
Vervolgens bevestigt u uw reservering door deze te versturen.
Verwant materiaal
Beschikbaarheid van kopieën
De inventarisnummers van dit archief zijn niet in kopievorm beschikbaar.
Publicaties
Literatuurlijst
Addens, N.G. De Vereeniging voor Hooger Landbouwonderwijs te Groningen. Boekdrukkerij J.B. Wolters U.M. Groningen. 1960. (Blz. 6-76). (Ministerie van Landbouw en Visserij)
Fragmenten uit de geschiedenis van Binnenlandse Zaken. Uitgave van de Afdeling Voorlichting van het Ministerie van Binnenlandse Zaken. Staatsuitgeverij. 's-Gravenhage. 1979 (Blz. 18-26; 35-39). (Ministerie van Landbouw en Visserij).
Gedenkboek uitgegeven bij gelegenheid van het vijftigjarig bestaan der Rijkslandbouwproefstations 1927. Uitgegeven door de Directie van de Landbouw, ter Algemeene. Landsdrukkerij. 's-Gravenhage. 1927 (Blz. 11-13). (Ministerie van Landbouw en Visserij)
Staatsalmanak voor het Koninkrijk der Nederlanden 1910. Met machtiging van de Regeering uit officieele opgaven samengesteld. 's-Gravenhage. Martinus Nijhoff. Utrecht. J.G. Broese. 1909. (Ministerie van Economische Zaken)
Bijlage 1
Lijst van gedecoreerden
Aalst, C.J.K. van 13-02-1914; no. 26 België
Aalst, C.J.K. van 09-02-1921; no. 25 Engeland
Aalst, C.J.K. van 18-01-1922; no. 18 Italië
Aerts Bruinen, J. 23-05-1906; no. 48 Turkije
Aertsnijs, M. 09-01-1906; no. 40 Frankrijk
Ahrendt, H.C.W. 18-11-1911; no. 45 Frankrijk
Ahrendt, H. 22-06-1914; no. 63 Luxemburg
Akker, I.J. 13-05-1912; no. 58 Frankrijk
Akker, A.F. van den 09-01-1909; no. 17 Duitsland
Alard, H.F.M. 13-08-1908; no. 48 België
Albers, H.A.Th. 15-05-1915; no. 22 Luxemburg
Alsberg, S. 07-10-1908; no. 42 Duitsland
Alsberg, S. 22-06-1914; no. 63 Duitsland
Andree Wiltens, J.W.G.H. 19-08-1915; no. 58 Paus Pius X
Arfman, H.J. 29-08-1908; no. 71 Duitsland
Arkel, H. van 02-10-1911; no. 48 België
Arkel, H. van 12-03-1915; no. 29 Luxemburg
Arkenbout-Schokker, I.A.E. 14-11-1908; no. 61 Denemarken
Arntz, S.W.N. 06-02-1915; no. 141 Paus Pius X
Asch van Wijck, H.W. van 30-12-1910; no. 56 België
Asscher, A. 11-10-1910; no. 33 België
Asscher, A. 23-09-1921; no. 36 Japan
Beaufort, J.F. de 10-03-1921; no. 27 Zweden
Beckering Vinckers, J.A. 27-04-1906; no. 34 Roemenië
Beek, H. van 05-01-1910; no. 66 Duitsland
Beenhouwer, J. 27-03-1920; no. 41 Frankrijk
Beerling, J.F.Th. 25-03-1912; no. 36 Frankrijk
Bendien, J. 28-09-1906; no. 44 Portugal
Bendien, J. 12-02-1910; no. 41 Oostenrijk
Berendsen, K.A. 10-05-1913; no. 31 Mecklenburg
Bergh, W.G.J. van de 22-06-1914; no. 63 Luxemburg
Berkel, J.W.F. 29-08-1908; no. 71 Duitsland
Berkel, J.W.F. 29-08-1912; no. 50 Frankrijk
Berkhout, A.H. 02-10-1911; no. 40 Frankrijk
Berkhout, A.H. 08-12-1911; no. 31 Frankrijk
Besters, F.P.H. 09-01-1909; no. 17 Duitsland
Beukers, W.A. 12-03-1920; no. 138 Paus Pius X
Beumont, H. de 09-04-1921; no. 33 België
Beijleveld, H. 26-03-1908; no. 21 Duitsland
Bitter, W.J. 12-02-1910; no. 41 Duitsland
Bloeme, A. de 08-05-1906; no. 34 Frankrijk
Bloemen, A. 30-03-1907; no. 15 Frankrijk
Blokzijl, J. 22-06-1914; no. 63 Luxemburg
Blom, G. 29-08-1908; no. 71 Duitsland
Blonden, A. 27-10-1911; no. 48 Frankrijk
Boer, K.A.W. 21-05-1909; no. 21 Duitsland
Boest Gips, D. 29-06-1907; no. 83 Franrijk
Bongers, H.J. 12-02-1910; no. 41 Paus Pius X
Bonthuis, R.P. 29-08-1912; no. 50 Roemenië
Bonthuis, R.P. 29-06-1914; no. 54 Duitsland
Boom, N.P. 20-12-1910; no. 13 Saksen
Bos, C. 27-10-1911; no. 48 Frankrijk
Bosch, J.P. van den 10-07-1911; no. 45 België
Bosman van Oud, C. 08-03-1909; no. 68 Duitsland
Bouchette, J.F.H. 20-04-1907; no. 39 Paus Pius X
Boxman-Dumont, A. 10-08-1909; no. 47 Frankrijk
Briegleb, O.W.G. 26-02-1908; no. 17 Italië
Broek, H.A.W. van den 05-12-1908; no. 35 Duitsland
Broek, H.A.W. van den 20-11-1911; no. 68 Duitsland
Broer, A.G. 02-10-1911; no. 40 Duitsland
Brom, J.H. 10-07-1911; no. 45 België
Bromelow, J.H. 31-03-1909; no. 49 Duitsland
Brouwer, W.P.J. 19-08-1915; no. 58 Paus Pius X
Brouwers. M.C. 14-03-1906; no. 28 Paus Pius X
Bruggeman, G. 04-10-1919; no. 67 Paus Pius X
Bruggeman, G. 04-08-1909; no. 52 Duitsland
Bruin, W. de 05-01-1910; no. 66 Duitsland
Bruijn, P.H. de 03-01-1911; no. 22 Italië
Burgh, H.J. van der 18-10-1912; no. 21 Frankrijk